【裁判字號】    95,交聲,739
【裁判日期】    950927
【裁判案由】    違反道路交通管理處罰條例聲明異議
【裁判全文】
臺灣臺北地方法院交通事件裁定         95年度交聲字第739號
原處分機關  臺北市交通事件裁決所
異  議  人
即受處分人  甲○○
上列異議人即受處分人因違反道路交通管理處罰條例案件，對於
臺北市交通事件裁決所中華民國95年 7月17日所為之處分（原處
分案號：北市裁三字第裁22-AEU430917號），聲明異議，本院裁
定如下：
        主  文
異議駁回。
        理  由
一、原處分意旨略以：本件異議人即受處分人甲○○於民國95年
    5月18日19時16分許，騎乘車牌號碼AOO-606號機車，行經台
    北市○○街，因違規不按遵行方向行駛，遭警當場攔停舉發
    。原處分機關並依道路交通管理處罰條例第45條第1項第1款
    、第63條第1項第1款、違反道路交通管理事件統一裁罰標準
    表之規定，裁處受處分人罰鍰新臺幣（下同） 900元，並記
    違規點數1點。
二、異議意旨略以：本件違規地點之禁止進入交通標誌係以紅色
    為底色，其設置高度及顏色與「憨仔水果行」夕之紅色遮雨
    棚相當，因而該標誌被紅色遮雨棚所遮擋。加以上憨仔水果
    行刺眼之黃色燈光與雜亂之陳列，對於行駛巷弄間須隨時注
    意有無可能與其他人、車發生交通衝突之機車駕駛人而言，
    造成視覺干擾，而難以輕易辨識該禁止進入標誌之存在，此
    外，倘若該條所謂「單行道」入口處地上，有繪製遵行方向
    之箭頭或停止，則縱異議人因憨仔水果行之干擾致無法輕易
    辨識「禁止進入」之標誌，可藉由地上遵行方向箭頭或停止
    線等標線，得知該巷弄為「單行道」，而不致誤闖，唯該處
    並未繪製任何關於遵行方向之箭頭標線或停止線，實難苛責
    異議人於進入巷口之瞬間對於該巷弄為單行道能有所認識。
    此亦可由當時短短10分鐘亦有 4輛機車誤闖之情事可證。是
    異議人未按遵行方向行駛，非出於故意或過失。主管機關不
    謀解決之正途，反以「設陷阱」、「守株待兔」之方式舉發
    ，執法手段有違法、失職之嫌，爰具狀聲明異議，請求撤銷
    原處分等語。
三、按行為後法律或自治條例有變更者，適用行政機關最初裁處
    時之法律或自治條例。但裁處前之法律或自治條例有利於受
    處罰者，適用最有利於受處罰者之規定，行政罰法第 5條定
    有明文。本件裁決之時間為95年7月5日，此有裁決書在卷可
    稽。而異議人行為後，道路交通管理處罰條例第45、63條業
    於94年12月28日修正公布，並於95年7月1日施行。惟修正後
    之規定於異議人並無不利，依上開規定，自應適用最初裁決
    時（95年 7月17日）即修正後之道路交通管理處罰條例之相
    關規定，合先敘明。
四、按汽車駕駛人，爭道行駛有下列情形之一者，處新臺幣 600
    元以上1800元以下罰鍰: 一不按遵行之方向行駛；又按汽車
    駕駛人，違反道路交通管理處罰條例第45條者，除依原條款
    處罰鍰外，並記違規點數 1點，修正後道路交通管理處罰條
    例第45條第1項第1款、第63條第1項第1款分別定有明文。
五、經查:
  (一)本件違規地點─臺北市○○街38巷設有「禁止進入」標誌，
    為異議人所不爭執，並有異議人所提出之現場照片 4張可稽
    。又異議人於95年5月18日19時16分許，騎乘車牌號碼AOO─
    606 號機車，行經上開巷道時，違規未依遵行方向行駛而遭
    員警當場攔停舉發之事實，亦為異議人所不爭執（如異議意
    旨），並有舉發通知單在卷可稽。是異議人於前開時、地，
    未依遵行方向行駛之違規事實，至為明確。
  (二)異議人雖執上詞置辯，但查:
  (1)依異議人所提出之現場照片，該巷道設有禁止進入之標誌已
    如前述，且由異議人所提出之照片以觀，標誌上方固有「憨
    仔水果行」所設置之紅色遮雨棚，但該雨棚之位置仍在標誌
    之上方，並未遮擋住該標誌，且該標誌之高度亦較汽、機車
    為高，是異議人行經該處，當無不能辨識之情事。況駕駛人
    駕駛車輛或騎乘機車行駛於道路時，除應隨時注意道路上之
    人、車外，本即應隨時注意道路上所設置之各種交通號誌、
    標誌、標線，作為其行車動向之遵行標準，異議人未予注意
    並遵守標誌之指示行駛，即有過失。是其所辯並無故意或過
    失云云，即無可採。
  (2)至於異議人另辯稱: 指同一段時間10分鐘內亦有 4輛機車誤
    闖云云。但查，異議人未提出證據證明確有其事。縱有其事
    ，然異議人非該 4輛機車之駕駛人，其等逆向行駛是因誤闖
    或有意違反規定，殊非異議人徒以其違規之外觀事實而可得
    知，異議人認其等係誤闖，為其個人猜測之詞，尚無可採。
    另「憨仔水果行」之遮雨棚亦非主機關所設置，是異議人指
    員警「設陷阱」云云，更屬無據。
  (3)綜合上述，異議人上開所辯各節，均無可採信。
六、綜合上述，本件異議人騎乘上開機車，確有未依遵行方向行
    駛之違規情事，原處分機關依修正後之道路交通管理處罰條
    例第45條第1項第1款、第63條第1項第1款、違反道路交通管
    理事件統一裁罰標準及處理細則及違反道路交通管理事件統
    一裁罰標準表之規定，裁處受處分人罰鍰 900元，並記違規
    點數 1點，核無違誤。本件受處分人之異議為無理由，應予
    駁回。
據上論斷，應依道路交通案件處理辦法第19條，裁定如主文。
中    華    民    國    95    年    9     月    27    日
                  交通法庭    法  官  李桂英
上正本證明與原本無異。
如不服本裁定應於送達後5日內向本院提出抗告狀。
                              書記官  黃鈴容
中    華    民    國    95    年    9     月    27    日


司法院資訊處製作；財團法人民間司法改革基金會備份。
